臺灣高雄地方法院刑事判決　　　　　　　 96年度訴字第688號
公　訴　人　臺灣高雄地方法院檢察署檢察官
被　　　告　甲○○
上列被告因違反毒品危害防制條例案件，經檢察官提起公訴（96
年度毒偵字第571 號），本院依簡式審判程序審理，判決如下：
    主  文
甲○○施用第一級毒品，累犯，處有期徒刑壹年。扣案之注射針
筒壹支沒收銷燬之。
    事  實
一、甲○○前因竊盜案件，經國防部南部軍事法院以94年度和審
    字第347 號判處有期徒刑10月確定，於民國95年10月3 日縮
    短刑期執行完畢。另因施用毒品案件，經本院以92年度毒聲
    字第947 號裁定令入戒治處所施以強制戒治，於92年10月2
    日因停止戒治出所，嗣於93年2 月10日戒治期滿執行完畢。
    詎未戒除毒癮，於上開強制戒治執行完畢釋放後5 年內，復
    基於施用第一級毒品海洛因之概括犯意，自95年10月11日下
    午3 時許起，至95年12月26日中午12時30分許，均在高雄市
    小港區○○街35號住處、高雄市社教館內廁所等處，以每日
    最多3 次、最少1 次之頻率，反覆將海洛因置入針筒加水混
    合後注射方式，多次施用第一級毒品海洛因。嗣於95年12月
    26日下午1 時許，在高雄市○○區○○路與高坪15路口為警
    查獲，並扣得其所有已使用之注射針筒1 支（其內殘有海洛
    因溶液0.15CC）。
二、案經高雄市政府警察局移請臺灣高雄地方法院檢察署檢察官
    偵查起訴。
    理  由
一、本件被告甲○○前於93年3 月2 日入伍服役，嗣於94年9 月
    2 日退伍，有個人兵籍資料1 份在卷可憑（本卷卷第16頁）
    ，於本件施用第一級毒品之時間，已不具現役軍人身分，且
    犯罪及發覺時，均非在任職服役中，本院對其自有審判權。
    又其所犯為死刑、無期徒刑、最輕本刑為3 年以上有期徒刑
    以外之罪，其於準備程序進行中，就被訴事實為有罪之陳述
    ，經本院告知簡式審判程序之旨，並聽取檢察官及被告之意
    見後，本院合議庭認宜進行簡式審判程序，爰依刑事訴訟法
    第273 條之1 第1 項之規定，裁定由受命法官獨任進行簡式
    審判程序，均先敘明。
二、前揭事實，業據被告於本院審理時坦白承認，且經警採集其
    尿液送驗結果，確呈嗎啡（即海洛因進入人體後之代謝物）
    陽性反應，此有高雄市立凱旋醫院出具之尿液檢驗報告、高
    雄市政府警察局保安警察大隊黎明中隊員警製作之尿液採證
    代碼姓名對照表各1 紙、採證照片5 幀附卷可稽（偵卷第31
    、32頁；警卷第16頁），並有注射針筒1 支（其內殘有海洛
    因溶液0.15CC）扣案為憑，足認被告自白應與事實相符，堪
    以採信。又被告前因施用毒品案件，經本院以92年度毒聲字
    第947 號裁定令入戒治處所施以強制戒治，於92年10月2 日
    因停止戒治出所，嗣於93年2 月10日戒治期滿執行完畢等情
    ，有臺灣高等法院被告前案紀錄表1 份在卷可參。其於強制
    戒治執行完畢釋放後，5 年內再犯本件施用毒品罪，應依毒
    品危害防制條例第23條第2 項之規定依法訴追。本件事證明
    確，被告犯行洵堪認定，應予依法論科。
三、按海洛因屬毒品危害防制條例第2 條第2 項第1 款所定之第
    一級毒品。核被告所為，係犯同條例第10條第1 項之施用第
    一級毒品罪。其於施用前後，持有海洛因之低度行為，應為
    施用之高度行為所吸收，不另論罪。另按刑事法若干犯罪行
    為態樣，本質上原具有反覆、延續實行之特徵，立法時既予
    特別歸類，定為犯罪構成要件之行為要素，則行為人基於概
    括之犯意，在密切接近之一定時、地持續實行之複次行為，
    倘依社會通念，於客觀上認為符合一個反覆、延續性之行為
    觀念者，於刑法評價上，即應僅成立一罪。學理上所稱「集
    合犯」即屬之（最高法院95年度臺上字第1079號判決意旨參
    照）。由於毒品本具成癮性，施用者一經上癮，即難戒斷，
    在其主觀依賴毒品之心理下，須持續、密接施用毒品以解癮
    ，再犯率高，否則難以承受毒癮發作之痛苦，且施用次數、
    重量通常與施用毒品期間成正比，各次施用毒品之間隔愈趨
    密集。是施用毒品行為，本質上具有反覆實施之行為特性，
    依社會通念，客觀上符合一個反覆、延續性之行為觀念，應
    認屬「集合犯」。本件被告於審理中自承其自95年10月11日
    起啟至95年12月26日止期間，以每日最多3 次、最少1 次之
    頻率施用海洛因（本院卷第35頁），施用間隔甚短，顯係於
    密切接近之時地持續反覆施用同種毒品，主觀上已對毒品產
    生依賴，依社會通念，其於上開期間多次施用毒品之犯行，
    應非分別起意，於客觀上認為符合一個反覆、延續性之行為
    觀念，在評價上應依集合犯論以一罪。又被告前有如事實欄
    所示犯罪科刑情形，有上開前案紀錄表在卷可按。其於受徒
    刑之執行完畢後，5 年以內故意再犯本件有期徒刑以上之罪
    ，為累犯，應依刑法第47條第1 項之規定加重其刑。
四、審酌被告前因施用毒品，經觀察勒戒、強制戒治後，仍未能
    戒除毒癮，顯見戒毒意志不堅，非經一定時間隔離其接觸毒
    品之機會，難以矯治，惟念及施用毒品究係自戕行為，尚未
    損及他人法益，且於審理時坦認犯行，犯後態度尚可等一切
    情狀，量處如主文所示之刑。至扣案已使用之注射針筒1 支
    （其內殘有海洛因溶液0.15CC），屬被告所有供施用海洛因
    所用之物，業據其供明在卷（本院卷第33頁），其內殘餘溶
    液0.15CC，業據被告自承係海洛因加水混合（警卷第4 頁）
    ，經警以簡易型毒品檢驗包初步檢驗結果，確呈海洛因陽性
    反應，有照片2 幀在卷可參（警卷第16頁編號1 、2 照片）
    ，應依毒品危害防制條例第18條第1 項前段規定沒收銷燬之
    。上開注射針筒1 支因與其內殘餘之海洛因溶液難以析離，
    應與毒品整體同視，併予沒收銷燬之。
據上論斷，應依刑事訴訟法第273 條之1 第1 項、第299 條第1
項前段，毒品危害防制條例第10條第1 項、第18條第1 項前段，
，刑法第11條、第47條第1 項，判決如主文。
本案經檢察官范文欽到庭執行職務。
中　　華　　民　　國　　96　　年　　4 　　月　　2 　　日
                  刑事第六庭    法　官  林柏壽
以上正本證明與原本無異。
如不服本判決，應於判決送達後10日內，向本院提出上訴狀。
中　　華　　民　　國　　96　　年　　4 　　月　　2 　　日
                                書記官  林國龍
附錄本案論罪科刑法條：
毒品危害防制條例第10條第1 項
施用第一級毒品者，處6 月以上5 年以下有期徒刑。
